【裁判字號】    95,訴,776
【裁判日期】    950926
【裁判案由】    偽造文書
【裁判全文】
臺灣士林地方法院刑事判決               95年度訴字第776號
公  訴  人  臺灣士林地方法院檢察署檢察官
被      告  甲○○
                    現於臺灣臺北戒治所
上列被告因偽造文書案件，經檢察官提起公訴（95年度偵緝字第
359 、362 號），被告於本院準備程序中就被訴之事實為有罪之
陳述，經本院合議庭裁定改由受命法官獨任依簡式審判程序審理
並判決如下：
    主  文
甲○○行使偽造私文書，足以生損害於公眾及他人，處有期徒刑
肆月，如易科罰金以新台幣玖佰元即銀元參佰元折算壹日。
附件所示之附表被告偽造之「乙○○」署押共計簽名拾參枚及指
印貳拾柒枚均沒收。
    事實及理由
一、本件犯罪事實、證據及應適用之法條均引用檢察官起訴書之
    記載（如附件），並補充如下：被告於本院審理時自白犯罪
    。
二、新舊法比較：
（一）按被告行為後，刑法第2 條法律變更適用及第55條牽連犯
      之規定、第41條易科罰金之標準，已於94年1 月7 日經立
      法院修正三讀通過，總統命令公布，於95年7 月1 日施行
      ，該法第2 條係規範行為後法律變更適用所生新舊法律比
      較適用之準據法，於新法施行後，應適用新法第2 條第1
      項之規定，為「從舊從輕」之比較。又按行為後法律有變
      更者，適用行為時之法律。但行為後之法律有利於行為人
      者，適用最有利於行為人之法律，修正後刑法第2 條第1
      項定有明文。
（二）刑法第55條後段有關「犯一罪而其方法或結果之行為犯他
      罪名」之牽連犯之規定，已修正刪除，並自95年7 月1 日
      起施行。亦即修正後之刑法，已無牽連犯得論以裁判上一
      罪之情形。所犯之數罪，應按其具體情形論罪。查被告所
      為偽造署押罪及行使偽造文書罪，其行為、時間均屬各別
      獨立，但有原因、結果之牽連關係，若適用修正前之規定
      ，顯較有利於被告，自應依修正後刑法第2 條第1 項前段
      之規定，適用修正前刑法第55條後段之規定，從較重之行
      使偽造文書罪處斷。
（三）被告於犯罪時之刑法第41條第1 項前段規定：「犯最重本
      刑為5 年以下有期徒刑以下之刑之罪，而受6 個月以下有
      期徒刑或拘役之宣告，因身體、教育、職業、家庭之關係
      或其他正當事由，執行顯有困難者，得以1 元以上3 元以
      下折算1日，易科罰金。」又修正前罰金罰鍰提高標準條
      例第2 條（於95年7 月1 日修正刪除）規定，就其原定數
      額提高為100倍折算1 日，則本件被告行為時之易科罰金
      折算標準，最高得以銀元300 元折算1 日，經折算為新臺
      幣後，應以新臺幣900 元折算為1 日。惟95年7 月1 日修
      正公布施行之刑法第41條第1 項前段則規定：「犯最重本
      刑為5 年以下有期徒刑以下之刑之罪，而受6 個月以下有
      期徒刑或拘役之宣告者，得以新臺幣1000元、2000元或
      3000元折算1 日，易科罰金。」比較修正前後之易科罰金
      折算標準，以修正前之規定，較有利於被告，則應依修正
      後刑法第2 條第1 項前段，適用修正前刑法第41條第1 項
      前段規定，定其折算標準。
三、按被告甲○○於權利通知書、夜間訊問同意書、逮捕通知書
    、自願受搜索同意書上偽簽被害人乙○○署押，由形式觀之
    ，均足以表示由「乙○○」名義出具受領該等通知或確認接
    受搜索查之證明，均應認係屬刑法第210條之私文書。核被
    告所為，（一）於搜索扣押筆錄、扣押物品目錄表、警詢及
    偵訊筆錄及口卡影本上偽造「乙○○」署押，係犯刑法第2
    17條之偽造署押罪。（二）於權利通知書、夜間訊問同意書
    、逮捕通知書、自願受搜索同意書等私文書上偽簽「乙○○
    」署押，並持以向員警行使，係犯刑法第216 條、第210 條
    行使偽造私文書罪，其偽造署押之行為，係偽造私文書之階
    段行為，不另論罪，其偽造私文書後復持以行使，偽造之低
    度行為為行使之高度行為所吸收，亦不另論罪。被告先後多
    次偽造署押及行使偽造文書之犯行，係屬1 行為之數舉動，
    為接續犯，應僅論以偽造署押1 罪及行使偽造文書1 罪；被
    告所犯前開偽造署押及行使偽造私文書罪間，有方法結果之
    牽連關係，為牽連犯，應依修正前刑法第55條規定從一重之
    行使偽造私文書罪處斷。爰審酌被告之品行、智識、犯罪之
    動機、所生之危害及犯後深表悔悟等一切情狀，量處如主文
    所示之刑，並依上述修正前刑法第41條第1 項前段之規定，
    諭知易科罰金之折算標準，以示懲儆。附表所示之偽造「乙
    ○○」簽名及指印，應依刑法第219 條規定宣告沒收。
四、依刑事訴訟法第273 條之1 第1 項、第310 條之2 、第454
    條第2 項、第299 條第1 項前段，修正後刑法第2 條第1 項
    前段、刑法第216 條、210 條、第217 條、第219 條、修正
    前刑法第55條、第41條第1 項前段，修正前罰金罰鍰提高標
    準條例第2 條，現行法規所定貨幣單位折算新台幣條例第2
    條，判決如主文。
五、如不服本判決，得自收受送達之日起10日內，向本院提出上
    訴狀。
本案經檢察官王以文到庭執行職務。
中    華    民    國    95    年    9     月    26    日
                  刑事第一庭法  官  賴邦元
以上正本證明與原本無異。
如不服本判決應於判決送達後10日內向本院提出上訴狀。
                            書記官  游意婷
中    華    民    國    95    年    9     月    26    日
中華民國刑法第210條
（偽造變造私文書罪）
偽造、變造私文書，足以生損害於公眾或他人者，處 5 年以下有
期徒刑。
中華民國刑法第216條
（行使偽造變造或登載不實之文書罪）
行使第 210 條至第 215 條之文書者，依偽造、變造文書或登載
不實事項或使登載不實事項之規定處斷。
中華民國刑法第217條
（偽造盜用印章印文或署押罪）
偽造印章、印文或署押，足以生損害於公眾或他人者，處 3 年以
下有期徒刑。
盜用印章、印文或署押，足以生損害於公眾或他人者，亦同。


司法院資訊處製作；財團法人民間司法改革基金會備份。
